【裁判字號】    98,訴,516
【裁判日期】    980715
【裁判案由】    違反槍砲彈藥刀械管制條例
【裁判全文】
臺灣屏東地方法院刑事判決               98年度訴字第516號
公  訴  人  臺灣屏東地方法院檢察署檢察官
被      告  甲○○
指定辯護人  本院公設辯護人乙○○
上列被告因違反槍砲彈藥刀械管制條例案件，經檢察官提起公訴
（98年度偵字第1163號），本院判決如下：
    主  文
甲○○犯非法持有空氣槍罪，處有期徒刑貳年，併科罰金新臺幣
伍萬元，罰金如易服勞役以新臺幣壹仟元折算壹日。緩刑伍年，
並應向指定之公益團體、地方自治團體或社區提供壹佰捌拾小時
之義務勞務，緩刑期間付保護管束。扣案空氣槍（槍枝管制編號
：0000000000號）壹支、鋼珠壹包、CO2鋼瓶肆支均沒收。
    事  實
一、甲○○於民國97年10月間某日，在屏東縣恆春鎮關山山區某
    處，偶然發現遭到不詳原因棄置之空氣槍1 支（槍枝管制編
    號：0000000000號），詎其明知可發射金屬、具有殺傷力之
    空氣槍係槍砲彈藥刀械管制條例所定管制物品，未經許可不
    得持有，竟基於非法持有空氣槍之犯意，上前撿拾該空氣槍
    並攜回屏東縣恆春鎮○○里○○路83巷1 號家中而持有之。
    嗣於98年2 月8 日18時許，為警持搜索票在上開住處查獲，
    並扣得該空氣槍1 支，以及甲○○自行購買欲搭配槍枝射擊
    使用之鋼珠1 包、CO2 鋼瓶4 支（起訴書誤載為『3 支』，
    經公訴人當庭更正）。
二、案經屏東縣政府警察局恆春分局報告臺灣屏東地方法院檢察
    署檢察官偵查起訴。
    理  由
壹、證據之證據能力
    按被告以外之人於審判外之言詞或書面陳述，除法律有規定
    者外，不得作為證據；法院或檢察官得囑託醫院、學校或其
    他相當之機關、團體為鑑定，或審查他人之鑑定，並準用第
    203 條至第206 條之1 之規定；其須以言詞報告或說明時，
    得命實施鑑定或審查之人為之，刑事訴訟法第159 條第1 項
    、第208 條第1 項分別定有明文。是法院或檢察官依刑事訴
    訟法第208 條第1 項之規定，囑託鑑定機關所出具之鑑定報
    告，屬刑事訴訟法第206 條第1 項之鑑定報告，應為上開傳
    聞法則之例外，另囑託包括檢察官直接囑託及概括指定而由
    警察機關逕送鑑定之情形。故高雄縣政府警察局於本案偵查
    中，受檢察官概括指定而由警察機關逕送鑑定所為之槍彈鑑
    定書（98年2 月13日高縣警鑑字第0980072679號，見偵卷第
    16-18頁），依前揭說明自有證據能力。
貳、實體方面
一、上開犯罪事實，業據被告坦承不諱，並有屏東縣政府警察局
    恆春分局偵查報告所載查獲經過在卷足稽（見警卷第1 頁）
    ，以及被告持有之空氣槍1 支（槍枝管制編號：0000000000
    號）、為搭配槍枝射擊使用而自行購買之鋼珠1 包、CO2 鋼
    瓶4 支等物扣案可證。又上開空氣槍經送檢視法、性能檢驗
    法、動能試射法鑑驗，結果略以：該槍枝係氣體動力式長槍
    ，藉小型高壓氣體鋼瓶內氣體為發射動力，經金屬彈丸試射
    ，其中彈丸（直徑6 公釐、重約0.89公克）最大發射速度為
    155 公尺/ 秒，換算其動能為10焦耳，單位面積動能為35焦
    耳/ 平方公尺，已達在最具威力之適當距離，足使彈丸穿入
    人體皮肉層之動能標準等情，有前揭槍彈鑑定書1 份在卷為
    憑（見偵卷第16-18 頁），可見扣案空氣槍確有殺傷力無訛
    。綜上，足徵被告之自白與事實相符，堪予採信，從而本件
    罪證明確，被告犯行洵足認定，應依法論科。
二、核被告所為，係犯槍砲彈藥刀械管制條例第8 條第4 項之非
    法持有空氣槍罪。查被告因行經山間偶然發現不詳原因棄置
    之槍枝，一時未遑多慮，詎加以持有上開空氣槍，並自行添
    購鋼珠、CO2 鋼瓶等物欲供射擊使用，惟不久即為員警予以
    查獲等節，均詳前所述，考諸其犯罪情狀、行為態樣與犯行
    後果，相較於所犯槍砲彈藥刀械管制條例第8 條第4 項所定
    有期徒刑最輕本刑為3 年以上之罪，確屬情輕法重，客觀上
    足以引起一般人之同情，堪予憫恕，本院認處以法定最輕刑
    度猶嫌過重，爰依刑法第59條之規定，酌量減輕其刑。爰審
    酌被告並無前科，素行良好，有前案紀錄表、刑案資料查註
    紀錄表各1 份可考，然其法治觀念不足，未能謹言慎行，竟
    隨意撿拾管制槍枝並加以留用，犯罪動機顯然可議；再具有
    殺傷力之槍枝嚴重影響社會治安，被告率然擁槍持之，極可
    能由此釀成他人生命、身體、安全之威脅，幸因員警即時查
    獲始免於難，是其犯行確屬不該；惟念及被告犯後被訴違反
    槍砲彈藥刀械管制條例之重罪，仍始終承認犯行、坦然面對
    司法，顯具悔意等一切情狀，量處如主文所示之刑，並就罰
    金刑部分諭知易服勞役之折算標準，以示懲儆（98年6 月10
    日修正公布刑法第42條，僅係配合調整所引項次，尚非法律
    規定有所變更，自無新舊法比較適用之問題，特此敘明）。
三、被告素無前科，業如前述，其因一時失慮致罹刑章，然歷經
    本件刑事偵審程序，已體認所犯罪行之可責性，復於本院審
    理中表示願意負擔義務勞務以示悔意（見本院98年7 月1 日
    審判筆錄第6 頁），應認被告知所警惕，信無再犯之虞，本
    院認基於國家社會之資源有效配置及被告個人未來生活規劃
    等考量，非無暫緩執行刑罰之餘地，是被告本件所受宣告之
    刑，以暫不執行為適當，併予宣告緩刑5 年，以勵自新。惟
    被告本件所為犯行乃違反槍砲彈藥刀械管制條例之重罪，為
    促使其日後更加重視法規範秩序、強化法治觀念，本院認應
    課予一定條件之緩刑負擔，令其記取教訓，並督促時時警惕
    ，爰諭知被告應向執行檢察官指定之公益團體、地方自治團
    體或社區提供180 小時之義務勞務，以期符合本件緩刑目的
    ，復依刑法第93條第1 項第2 款之規定，宣告於緩刑期內付
    保護管束，俾資矯正，以觀後效。
四、扣案空氣槍1 支（槍枝管制編號：0000000000號），因屬違
    禁物，應依刑法第38條第1 項第1 款宣告沒收。其餘扣案鋼
    珠1 包、CO2 鋼瓶4 支等物，為被告自行添購作為搭配槍枝
    射擊使用（見偵卷第10頁），核屬供犯罪所用之物，爰依刑
    法第38條第1 項第2 款均宣告沒收。
據上論斷，應依刑事訴訟法第299 條第1 項前段，槍砲彈藥刀械
管制條例第8 條第4 項，刑法第11條前段、第42條第3 項、第59
條、第74條第1 項第1 款、第2 項第5 款、第93條第1 項第2 款
、第38條第1 項第1 款、第2 款，判決如主文。
本案經檢察官陳啟能到庭執行職務
中    華    民    國    98    年    7    月     15    日
                  刑事第四庭  審判長法  官  王以齊
                                    法  官  蔡嘉裕
                                    法  官  江振源
以上正本證明與原本無異
如不服本判決，應於判決送達後10日內向本院提出上訴書狀（應
附繕本），其未敘述上訴理由者，應於上訴期間屆滿後20日內補
提理由書狀於本院，上訴於臺灣高等法院高雄分院。
中    華    民    國    98    年    7     月    16    日
                                    書記官  潘豐益
附錄本判決論罪科刑法條：
槍砲彈藥刀械管制條例第8條第4項：
未經許可，持有、寄藏或意圖販賣而陳列第1 項所列槍枝者，處
3 年以上10年以下有期徒刑，併科新臺幣700 萬元以下罰金。


司法院資訊處製作；財團法人民間司法改革基金會備份。
